【裁判字號】    90,上訴,743
【裁判日期】    900704
【裁判案由】    毒品危害防制條例
【裁判全文】
臺灣高等法院臺南分院刑事判決                九十年度上訴字第七四三號    Ｇ
      上  訴  人  臺灣臺南地方法院檢察署檢察官
      上  訴  人
      即  被  告  甲  ○  ○
      指定辯護人  本院公設辯護人  乙  ○  ○
右上訴人因被告違反毒品危害防制條例案件，不服臺灣臺南地方法院九十年度訴字第
二二八號中華民國九十年四月六日第一審判決（起訴案號：臺灣臺南地方法院檢察署
八十九年度偵字第一一０一九號），提起上訴，本院判決如左：
      主      文
原判決撤銷。
甲○○意圖販賣而持有第二級毒品，處有期徒刑陸年。
扣案大麻捲菸貳拾捌枝（毛重約玖點捌公克）與藍色、橘色（貳盒）與乳白色ＭＤＭ
Ａ藥片肆盒共伍拾粒沒收銷燬之。扣案書寫「Ｅ」「飯」記錄紙壹紙沒收。
      事      實
一、甲○○民國八十九年八月間，在台北市○○路與辛亥路附近「阿哥哥」舞廳，以
    每包（五十支裝）大麻捲菸新台幣（下同）一萬元與每顆「搖頭丸」｛安非他命
    類製品ＭＤＭＡ【即Ｎ─α─二甲基─3.4─（亞甲二氧基）苯乙基胺Ｎ─α─
    dimethyl─3.4─（methyl enedioxy）phenethylamine】｝五百元代價，向綽號
    「魷魚」者，購買大麻捲菸一包與「搖頭丸」七十顆（有藍色、橘色與乳白色三
    種）後，即於同年九月初攜來台南，匿居於台南市○○路一四０巷二十七弄三之
    四號五Ｃ房屋內，先自行施用部分大麻、「搖頭丸」，同年月二十四日凌晨，意
    圖販賣前開持有之第二級毒品，乃將大麻捲菸二十八枝（八十九年度保安字第四
    六五號九袋，重約九．八公克）與藍色、橘色（二盒）與乳白色ＭＤＭＡ藥片約
    五十粒（八十九年度保安字第四六六號一罐四盒裝）置於其所駕駛ＢＷ─五一一
    八號小客車內，將車停在台南市○○○路六十五號「ＲＸＸ─ＰＵＢ」外，嗣於
    同日凌晨二時四十五分許為警查獲，並扣得甲○○所有前開第二級毒品及書寫「
    Ｅ」「飯」記錄紙一紙。
二、案經台南市警察局移送台灣台南地方法院檢察署檢察官偵查起訴。
      理      由
一、訊據上訴人即被告甲○○固於警訊、偵查、原審及本院審理中坦承持有前開扣案
    之第二級毒品不諱，惟否認有何意圖販賣第二級毒品犯行，先則對前開毒品之來
    源及為何持有辯稱均不知情，嗣復辯稱前開毒品係伊向綽魷魚以七萬元買的，是
    要自己施用云云。經查：
  (一)被告甲○○於八十九年十二月二日警訊時供稱：「．．．人家要，阿飛再叫我拿
    出來給對方，價錢搖頭丸一顆新台幣捌佰元，大麻參枝新台幣壹仟元」等語，嗣
    於原審及本院審理中再否認其自白，惟按被告自白須以補強證據證明其確與事實
    相符，然所謂補強證據，並非以證明犯罪構成要件之全部事實為必要，倘其得以
    佐證自白非屬虛構即足，查證人賴建邦、邱威衡即「ＲＸＸ─ＰＵＢ」員工於警
    訊時均供稱據客人陳述被告在店內賣搖頭丸及大麻等情，互參被告於八十九年九
    月十四日原審調查時亦供稱認識賴建邦與其無怨隙乙節（見原審八十九年聲羈字
    第三一一號卷第五頁），於本院審理時亦供稱認識賴建邦、邱威衡等語，則被告
    於八十九年十二月二日警訊之自白應屬可信。
  (二)次查，被告於原審審理時供稱扣案之第二級毒品可供其施用半個月之久，前於原
    審九十年三月十六日調查中亦供稱可供其施用二十幾日等語，前開扣案之第二級
    毒品即非被告幾日內可供施用完畢者，何以干冒被警查獲之危險，大量攜帶身邊
    ，顯悖常情，故被告所供扣案第二級毒品係供自己施用之辯解，並非可信。是被
    告意圖販賣前開第二級毒品而持有，應可認定。
  (三)此外，復有扣案大麻捲菸二十八枝（八十九年度保安字第四六五號九袋，重約九
    ．八公克）與藍色、橘色（二盒）與乳白色ＭＤＭＡ藥片五十粒（八十九年度保
    安字第四六六號一罐四盒裝）可證，並經送法務部調查局證驗結果大麻捲煙二十
    八枝有大麻成分、ＭＤＭＡ藥片五十粒確含有ＭＤＭＡ成分，此有該局八九陸一
    字第八九０七七八七五號檢驗通知書一紙在卷可稽（見偵查卷第八十八頁），再
    者，扣案之記錄紙為其書寫，「Ｅ」代表「搖頭丸」、「飯」代表大麻等情，亦
    經被告於本院審理時供明在卷，被告所辯無非避就之詞，應不足採，其事證明確
    ，被告犯行洵堪認定。
二、查大麻、ＭＤＭＡ之物分屬附表所示第二十四類及八十三類之第二級毒品，毒品
    危害防制條例第二條第二項第二款定有明文，核被告甲○○所為，係犯毒品危害
    防制條例第五條第二項意圖販賣而持有第二級毒品罪。公訴人認被告係涉犯毒品
    危害防制條例第四條第二項販賣第二級毒品罪云云，然被告堅詞否認有何販賣第
    二級毒品犯行，而被告於八十九年九月二十四日凌晨二時四十五分許，為警在「
    ＲＸＸ─ＰＵＢ」外，執行搜索被告所駕駛ＢＷ─五一一八號小客車內查獲前開
    第二級毒品後，經擴大偵辦，均查無向其買購毒品者，因而本件應僅係被告購買
    上開第二級毒品後伺機販賣而持有上開第二級毒品，公訴人起訴法條尚有未洽，
    惟其社會基本事實同一，本院自應審理，並變更起訴法條。又被告持有毒品之低
    度行為，為意圖販賣毒品而持有之高度行為所吸收，不另論罪。
三、原審予以論罪科刑，並量處有期徒刑三年，固非無見。唯查：被告意圖販賣而持
    有上開第二級毒品，實應受社會非難之評價，若流傳於外，將危及他人身體健康
    ，危害社會甚鉅，雖被告行為時甫滿十八歲，然其深夜流連舞場耽於逸樂，惡性
    非輕，實無再予減輕之理由，惟原審卻引用刑法第五十九條規定認「其犯罪情狀
    ，尚可憫恕」云云，顯有未當。被告上訴意旨猶執前詞，否認犯罪，雖不足採，
    檢察官上訴意旨仍執指稱係屬販賣行為，固亦不足取，惟另指摘依刑法第五十九
    條減輕為不適當，則為有理由，自應由本院將原判決撤銷改判。爰審酌被告為謀
    私利，竟意圖販賣毒品有致戕害社會大眾身心之危險，其品行、目的、手段及犯
    後態度等一切情狀，量處如主文第二項所示之刑，以示懲儆。至扣案之大麻捲菸
    二十八枝（八十九年度保安字第四六五號九袋，重約九．八公克）與藍色、橘色
    （二盒）與乳白色ＭＤＭＡ藥片五十粒（八十九年度保安字第四六六號一罐四盒
    裝）為第二級毒品，不問屬於何人所有，均應依毒品危害防制條例第十八條第一
    項前段之規定沒收銷燬之。扣案書寫「Ｅ」「飯」記錄紙，為被告所有且供犯罪
    所用之物，依毒品危害防制條例第十九條第一項前段沒收。另被告扣案六千五百
    元並無證據足以證明係販毒所得財物，不另為沒收之諭知，附此敘明。
據上論斷，應依刑事訴訟法第三百六十九條第一項前段、第三百六十四條、第二百九
十九條第一項前段，第三百條，毒品危害防制條例第五條第二項、第十八條第一項前
段、第十九條第一項前段，刑法第十一條前段，判決如主文。
本案經檢察官楊治宇到庭執行職務。
中    華    民    國      九十      年      七      月        四        日
                                  臺灣高等法院臺南分院刑事第六庭
                                      審判長法官  楊    明    章
                                            法官  戴    勝    利
                                            法官  顏    基    典
右正本證明與原本無異。
如不服本判決，應於判決送達後十日內向本院提出上訴狀，其未敘述理由者並應於提
出上訴狀後十日內向本院補提理由書（應附繕本)。
                                      法院書記官  呂    嘉    文
中    華    民    國      九十      年      七      月        六        日
附錄本判決論罪科刑法條：
毒品危害防制條例第五條第二項：
意圖販賣而持有第二級毒品者，處五年以上有期徒刑，得併科新臺幣五百萬元以下罰
金。
毒品危害防制條例第二條
本條例所稱毒品，指具成癮性、濫用性及對社會危害性之麻醉藥品與其製
品及影響精神物質與其製品。
毒品依其成癮性、濫用性及對社會危害性分為三級，其品項如左︰
一  第一級  海洛因、嗎啡、鴉片、古柯鹼及其相類製品 (如附表一) 。
二  第二級  罌粟、古柯、大麻、安非他命、配西汀、潘他唑新及其相類
    製品 (如附表二) 。
三  第三級  西可巴比妥、異戊巴比妥、納洛芬及其相類製品 (如附表三
    ) 。
前項毒品之分級及品項，得由行政院公告調整、增減之。
醫藥及科學上需用之麻醉藥品與其製品及影響精神物質與其製品之管理，
另以法律定之。
附表（第二級毒品）：
1 乙醯阿法甲基吩坦尼 (Acetyl—alpha—methylfentanyl)
2 乙醯二氫可待因 (Acetyldihydrocodeine)
3 乙醯美沙多 (Acetylmethadol)
4 阿法—甲基吩坦尼 (Alpha—methyl—fentanyl)
5 阿法—美沙多 (Alpha—methadol)
6 阿法—甲基硫吩坦尼 (Alpha—methyl—thiofentanyl)
7 阿法—普魯汀 (Alphaprodine)
8 阿華吩坦尼 (Alfentanyl)
9 丙烯普魯汀 (Allylprodine)
10阿法—乙醯美沙多 (Alphacetyl—methadol)
11阿法—美普魯汀 (Alphameprodine)
12安非他命 (Amphetamine)
13安尼勒立汀 (Anileridine)
14苯才西汀 (Benzethidine)
15基嗎啡 (Benzylmorphine)
16貝他—乙醯美沙多 (Betacetylmethadol)
17貝他—羥基吩坦尼 (Betahydroxyfentanyl)
18貝他—羥基甲基吩坦尼 (Betahydroxy—3methyl—fentanyl)
19貝他—美普魯汀 (Betameprodine)
20貝他—美沙多 (Betamethadol)
21貝他—普魯汀 (Betaprodine)
22培集屈密特 (Bezitramide)
23二甲氧基溴 (Brolamfetamine)
24大麻 (Cannabis)
25大麻脂 (Cannabis resin)
26大麻浸膏 (Cannabis extracts)
27大麻酊 (Cannabis tinctures)
28卡吩坦尼 (Carfentanyl)
29卡西酮 (Cathinone)
30氣硝胺咪 (Clonitazene)
31古柯 (Coca)
32古柯葉 (Coca leaves)
33可待因 (Codeine)及其製劑含量每一○○毫升 (或一○○公克) 五‧○
  公克以上
34甲基溴可待因 (Codeine—methyl—bromide)
35N—氧化可待因 (Codeine—N—oxide)
36可多克淨 (Codoxime)
37罌粟草膏 (Concentrated Poppy straw)
38賽普諾啡 (Cyprenorphine)
39右旋安非他命 (Dexamphetamine)
40右旋嗎拉密特 (Dextromoramide)
41右旋普帕西芬 (Dextropropoxyphene)
42狄安普魯密特 (Diampromide)
43二乙胺二塞吩丁烯 (Diethylthiambutene)
44二乙基色胺 (DET)
45狄芬諾新 (Difenoxin)
46二氫可待因 (Dihydrocodeine)
47二氫嗎啡 (Dihydromorphine)
48狄門諾沙多 (Dimenoxadol)
49狄美菲坦諾 (Dimepheptanol)
50二甲胺二塞吩丁烯 (Dimethylthiambutene)
51二甲基色胺 (DMT)
52嗎福淋二苯丁酸乙酯 (Dioxaphetylbutyrate)
53狄芬諾西萊 (Diphenoxylate)
54狄匹潘濃 (Dipipanone)
55二甲氧基安非他命 (DMA)
56 (1 、2 —二甲基已基) 羥基四氫甲基二苯比喃 (DMHP)
57二甲氧基乙基安非他命 (DOET)
58二甲氧基甲苯異丙胺 (DOM、STP)
59托蒂巴醇 (Drotebanol)
60愛哥寧 (Ecgonine)
61愛哥寧衍化物 (Ecgonine Derivatives)
62甲乙胺二塞吩丁烯 (Ethylmethyl—thiambutene)
63乙基嗎啡 (Ethylmorphine)
64乙環利定 (Eticyclidine)
65愛托尼他淨 (Etonitazene)
66愛托失立汀 (Etoxeridine)
67吩坦尼 (Fentanyl)
68芬乃他林 (Fenetylline)
69佛萊西汀 (Furethidine)
70羥二氫嗎啡 (Hydromorphinol)
71二氫可待因酮 (Hydrocodone)
72二氫嗎啡酮 (Hydromorphone)
73羥基配西汀 (Hydroxypethidine)
74伊玻蓋因 (Ibogaine)
75異美沙冬 (Isomethadone)
76左旋安非他命 (Levamphetamine)
77左旋甲基嗎汎 (Levomethorphan)
78左旋嗎拉密特 (Levomoramide)
79左旋嗎汎 (Levorphanol)
80左旋吩納西嗎汎 (Levophenacyl—morphan)
81麥角二乙胺 (LSD、Lysergide)
82二亞甲基雙氧安非他命 (MDA)
83Ｎ—α二甲基—3.4—(亞甲二氧基) 苯乙基胺〔MDMA，Ｎ—α—
  dimethyl—3.4— (methylenedioxy) phenethy- lamine〕
84甲氯奎酮 (Mecloqualone)
85三甲氧苯乙胺 (Mescaline)
86美他唑新 (Metazocine)
87美沙冬 (Methadone)
88美沙冬中間物 (Methadone—intermediate)
89甲基安非他命 (Methamphetamine)
90外消旋甲基安非他命 (Methamphetamine Racemate)
91甲奎酮 (Methaqualone)
92四—甲基阿米雷司 (4—methylaminorex)
93甲基去氧嗎啡 (Methyldesorphine)
94甲基二氫嗎啡 (Methyldihydromorphine)
95三—甲基吩坦尼 (3—Methylfentanyl)
96三—甲基硫吩坦尼 (3—Methylthio—fentanyl)
97美杜邦 (Metopon)
98二—甲氧基—α甲基—4.5— (亞甲二氧基) 苯乙基胺〔MMDA，2—
  methoxy—α—methyl—4.5— (methy- lenedioxy) phenethylamine〕
99嗎拉特中間物 (Moramide—intermediate)
100 嗎啡甲溴化物 (Morphine methobromide)
101 甲基磺胺嗎啡 (Morphine methylsulfonate)
102 Ｎ—氧化嗎啡及其衍化物 (Morphine—N—oxide and its
    Derivatives)
103 一—甲基—四—苯基—四—丙酸氧啶〔MPPP，1—methyl—4—
    phenyl—4—piperidinol propionate (ester) 〕
104 密羅啡因 (Myrophine)
105 那密濃 (Nabilone)
106 Ｎ—乙基安非他命 (N—ethyl—amphetamine)
107 Ｎ—乙基—二亞甲基雙氧安非他命 (N—ethyl—MDA)
108 Ｎ—乙基—三—啶二苯基乙醇酸 (N—ethyl—3—piper-idyl
    benzilate)
109Ｎ—羥基二亞甲基雙氧安非他命 (N—hydroxy—MDA)
110 Ｎ—甲基—三—啶二苯基乙醇酸 (N—methyl—3—piper-idyl
    benzilate)
111 菸鹼醯二氫可待因 (Nicodicodine)
112 菸鹼醯可待因 (Nicocodine)
113 菸鹼醯嗎啡 (Nicomorphine)
114 Ｎ—Ｎ—二甲基安非他命 (N—N—dimethyl—amphetamine)
115 去甲基乙醯美沙多 (Noracymethadol)
116 原可待因 (Norcodeine)
117 左旋原嗎汎 (Norlevorphanol)
118 原美沙冬 (Normethadone)
119 原嗎啡 (Normorphine)
120 原匹潘濃 (Norpipanone)
121 罌粟 (Opium Poppy)
122 羥氫可待因酮 (Oxycodone)
123 羥二氫嗎啡酮 (Oxymorphone)
124 對二氟吩坦尼 (Para—fluoro—fentanyl)
125 六氫大麻 (Parahexyl)
126 苯環利定 (Pencyclidine)
127 潘他唑新 (Pentazocine)
128 1—苯乙基—4—苯基—4—醋酸啶酯〔PEPAP,1—phenethyl—4—
    phenyl—4—piperidinol acetate (ester) 〕
129 配西汀 (Pethidine)
130 配西汀中間物—Ａ (Pethidine intermediate—A)
131 配西汀中間物—Ｂ (Pethidine intermediate—B)
132 配西汀中間物—Ｃ (Pethidine intermediate—C)
133 配有特 (Peyote)
134 芬那多松 (Phenadoxone)
135 狄安普魯密特 (Phenampromide)
136 吩那唑新 (Phenazocine)
137 吩諾嗎汎 (Phenomorphan)
138 吩諾配立汀 (Phenoperidine)
139 福可汀 (Pholcodine)
140 匹立屈密特 (Piritramide)
141 副甲氧基安非他命 (PMA)
142 罌粟草 (Poppy straw)
143 普魯亥他淨 (Proheptazine)
144 普魯配立汀 (Properidine)
145 普魯匹蘭 (Propiram)
146 裸頭草辛 (Psilocine)
147 西洛西賓 (Psilocybine)
148 外消旋甲基嗎汎 (Racemethorphan)
149 外消旋嗎拉密特 (Racemoramide)
150 外消旋嗎汎 (Racemorphan)
151 環丙胺比咯烷 (Rolicyclidine)
152 蘇芬坦尼 (Sufentanil)
153 替諾環定 (Tenocyclidine、TCP)
154 1—〔1— (2—塞吩) 環己烷基〕比咯啶〔TCPY,1—〔1— (2—
    thienyl) cyclohexyl〕Pyrrolidine〕
155 四氫大麻酚 (包括Tetrahydrocannabinol異構物及其立體化學變體)
156 蒂巴康 (Thebacon)
157 蒂巴因 (Thebaine)
158 硫芬坦尼 (Thiofentanyl)
159 痛立定 (Tilidine)
160 三甲氧基安非他命 (TMA)
161 屈美配立汀 (Trimeperidine)


司法院資訊處製作；財團法人民間司法改革基金會備份。
